# 该情况是否需要通过“以前年度损益调整”科目进行调整

提问人：lsh2918 时间：2011-06-01 16:54:09
该情况是否需要通过“以前年度损益调整”科目进行调整 各位好，我司于 2010 年成功申请为“国家高新技术企业”，但由于种种原因，我司在 2010 年度所得税汇算清缴前未能取得高新技术企业的证书，所以按税局规定，还是暂按25%的所得税率缴纳所得税。在所得税汇算清缴后（同时我司会计报表以对外公告），高新证书终于颁发下来，税局同意认定我司 2010 年税负按15%计算，并就税负差额退回我司 2010 年多缴企业所得税约 700 多万元。 请问，对于该事项，我司该作如何处理？是直接调整 2011 年的“所得税费用”等相关科目，还是需要通过“以前年度损益调整”科目对 2010 年财务报表进行调整（我司财务报告早已对外公告）？

回答人：chenyiwei
一般掌握是：根据《高新技术企业证书》的落款日期是否在 2010 年 12 月 31 日或之前，来确定是否属于资产负债表日后调整事项。如果落款日期在 2011 年 1 月 1 日或之后的，则由此导致的享受 2010 年度减免税的影响计入 2011 年度所得税费用中。如果落款日期在2010 年 12 月 31 日或之前的，则企业应举证证明截至 2010 年末的实际办理或审批情况，是否已经获知初步审批结果等，从而对截至2010 年末的会计估计的合理性提供证据。

回答人：chenyiwei
如果“实际上在 2010 年，我司就已经确定能通过高企的评审，但是由于没有取得证书，所以税务部门还是要求我司按25%缴纳企业所得税”属实（注意必须是非常确定的证据），则需要考虑：截至 2010 年末，你公司是否需要就 10 ％的税率差确认递延所得税资产？即除了按 25 ％法定税率确认当期所得税费用和计提应交所得税之外，同时再编制以下一笔会计分录： 借：递延所得税资产 贷：所得税费用——递延所得税费用 也就是说，对于基本肯定可以享受的税收优惠没有确认递延所得税资产，严格来说属于会计差错。应根据其影响程度判断是否属于重大差错。（当然你也可以尽可能找一些对你有利的证据，来证明事实上在 2010 年末尚不能确定能否通过高新认定，等等，这就可能应当按照会计估计变更来处理了。这个问题的主观判断空间很大）
鉴于你公司是上市公司，考虑到信息披露方面的要求，建议综合各方面因素确定此问题的处理方案（可能不仅仅考虑会计准则规定的因素，还要考虑如果承认前期财务报表存在差错可能导致的后果、履行证监会 19 号编报规则规定的重大事项临时公告程序的相关要求，以及其他法律层面的影响和风险等）。

回答人：chenyiwei
可参考证监会公告[2010]37号第一条表述的判断属于会计差错还是会计估计变更的指引。这个问题的主观判断空间很大，关键是要提供出具有足够说服力的证据以支持你司的判断。

提问人：qjr1124 时间：2012-03-26 15:47:22
回复 chenyiwei 的帖子
看过一家，汇算清缴的差异额调整也是按会计差错更正来调整，能比照执行吗？

回答人：chenyiwei
不一定，关于汇算清缴差额是否作为会计差错更正的问题，可参阅《计学撮要》P388～ 391 。

提问人：qjr1124 时间：2012-3-27 09:21:54
该案例是土地增值税汇算的以会计差错来做的，之所以表示困惑，是结合上市公司看貌似偏把这个行为看成是差错。
实际业务中，企业日常会计核算的时候所得税是预缴的，既然预缴也就是说日常申报不一定需要严格纳税调整（确实企业也做不到，很多工作如免税拆分等，要做成本比较高），汇算统一调整。
是否可以上述的行为是企业实际上还是遵守了规则，那么既然是，个人理解应该是资产负债表日后调整事项但应该不是差错更正来定性。
如何理解呢？

回答人：chenyiwei
不清楚差异的具体产生原因，不便评论。该差异对 2010 年度利润总额和净利润的影响幅度均已超过 5 ％，按照一般理解，如果确实是会计差错（请注意这个前提），那也可以认为是重大的前期差错。